【裁判字號】    90,訴,529
【裁判日期】    900330
【裁判案由】    偽造文書等
【裁判全文】
臺灣高雄地方法院刑事判決                            九十年度訴字第五二九號
    公  訴  人  臺灣高雄地方法院檢察署檢察官
    被      告  乙○○
右列被告因偽造文書等案件，經檢察官提起公訴（八十九年度偵字第二五九七六號）
，本院判決如左：
    主  文
乙○○於夜間侵入住宅竊盜，處有期徒刑陸月，如易科罰金，以參佰元折算壹日。如
附表所示消費明細表之簽帳單顧客存根聯、特約商店存根聯及銀行存根聯上偽造之「
林雯月」署押玖枚均沒收。
    事  實
一、乙○○意圖為自己不法之所有，於民國八十九年七月二十日零時許，至其女友丙
    ○○位於高雄市三民區○○○路一號八樓之十三處，趁廖女與其同住之林雯月均
    不在之際，於夜間以其女友廖女所持有之鑰匙侵入上址竊取林雯月所有之皮包一
    只，而竊走置放皮包內之中國信託商業銀行股份有限公司（以下簡稱中國信託銀
    行）發行之卡號0000000000000000號、台新國際商業銀行（以
    下簡稱台新銀行）發行之卡號00000000000000000信用卡各一
    張及現金新台幣五百元，而將皮包放回原位，得手後隨即基於概括之犯意，意圖
    為自己不法之所有，旋即於同日附表所示之時間，持上開中國信託銀行信用卡分
    別至高雄市○○○路新世紀泡沫紅茶坊、高雄市新興區○○○路四六九號八樓之
    一金色豪門ＫＴＶ、高雄市新興區○○○路二七一號香閣美容坊，佯以其即為「
    林雯月」本人，而以該信用卡向各該上開商店飲酒消費、使用歌唱設備、皮膚美
    容，並以複寫方式同時在簽帳單顧客存根聯、特約商店存根聯及銀行存根聯上分
    別偽簽「林雯月」之署名，一次偽造完成三聯「林雯月」名義之簽帳單而偽造私
    文書多次，持以交付上開商店，使各該特約商店誤以為其即為林雯月本人，而同
    意其簽帳消費或使用歌唱設備及皮膚美容等利益，共計獲取如附表所示之利益，
    均足生損害於林雯月之權益及發卡銀行之追償，其各筆刷卡日期、特約商店名稱
    、金額均詳如附表所示。
二、案經被害人林雯月訴請台灣高雄地方法院檢察署檢察官偵查起訴。
    理  由
一、訊據被告乙○○對於上揭時地竊取林雯月之信用卡二張及現金五百元，並持中國
    信託銀行之信用卡至上揭商店消費等情坦承不諱，惟辯稱其並未偽簽林雯月之簽
    名於簽帳單云云‧惟查上揭事實業據被告於警訊中供承確有竊取林雯月之信用卡
    並持以消費偽簽林雯月姓名於簽帳單等情不諱，又於本院審理時坦承竊取信用卡
    之同時一併竊得現金五百元，核與被害人林雯月於警訊及本院審理時指訴情節相
    符，且有證人丁○○（即新世紀泡沫紅茶坊服務生）、甲○○（即香閣美容坊會
    計）、黃議與（即金色豪門ＫＴＶ服務生）於國防部南部地區軍事法院檢察署均
    證述被告確有於持上開信用卡並偽簽林雯月姓名於簽帳單上等情，此外復有簽帳
    單三紙附卷可稽，另衡諸常情，持信用卡消費，豈有特約商店不要求持卡人簽名
    ，顯與常常有違，被告辯稱並無簽名顯非可採。本件事證明確，被告犯行堪以認
    定。
二、查持信用卡刷卡購物，持卡人在簽帳單上簽名時，即表示該簽帳單係以持卡人之
    名義所製作之文書，雖一般情形率皆先由特約商店在簽帳單上列印商店名稱、刷
    卡日期及金額等記載事項，惟此僅係為便利持卡人製作簽帳單之權宜作法，是以
    被告於刷卡購物時，雖僅偽簽「林雯月」之署名，然該簽帳單本身仍為被告所製
    作之私文書，且足以生損害於林雯月之權益及發卡銀行之追償。核被告竊取上開
    信用卡及現金五百元犯行，係犯刑法第三百二十一條第一項第一款之加重竊盜罪
    ；又於如附表編號一至三所示之時間及地點，冒用林雯月名義，於簽帳單上偽造
    林雯月簽名後，持以向店家消費，先後致店員陷於錯誤而分別交付酒類及使其享
    受使用歌唱設備、皮膚美容等利益之行為，係犯同法第二百十六條、第二百十條
    之行使偽造私文書罪、第三百三十九條第一項之詐欺取財罪及同條第二項之詐欺
    得利罪，被告多次偽造「林雯月」之署名均為偽造簽帳單之部分行為，皆不另論
    罪，又偽造私文書後，復持以行使，偽造之低度行為為行使之高度行為所吸收，
    亦不另論罪。被告所犯前開數行使偽造私文書、詐欺得利（使用歌唱設備及皮膚
    美容部分）之行為，均各時間緊接，所犯罪名亦各均相同，顯各出於概括犯意反
    覆為之，均各為連續犯，爰依刑法第五十六條之規定各論以一罪，並均各加重其
    刑。又被告所犯上開詐欺取財（刷卡購酒消費部分）、詐欺得利（使用歌唱設備
    及皮膚美容部分）與行使偽造私文書罪之間，及所犯前揭加重竊盜罪之間，均有
    方法結果之牽連關係，應從一重之加重竊盜罪處斷。公訴人就被告竊取現金五百
    元之部分雖未敘及，惟此部分乃係與起訴竊取信用卡之同一行為單純一罪關係，
    本院自得一併審酌。另被告至金色豪門ＫＴＶ及香閣美容坊持卡消費，係獲取免
    費使用歌唱設備及美容之利益，並非財物，公訴人認此部份被告所犯係屬刑法第
    三百三十九條第一項詐欺取財罪犯行，及被告於夜間侵入林雯月之住宅而竊取林
    雯月之信用卡及現金，公訴人認係犯刑法第三百二十條第一項普通竊盜罪，均容
    有誤會，惟起訴之基本社會事實同一，本院爰依法變更起訴法條予以審理，併此
    敘明。爰審酌被告因起貪念而犯上開之罪，惡性非輕，惟念其犯罪後坦認犯行，
    並已清償盜刷款項，與被害人達成和解，此有匯款單及和解書各一紙在卷可稽，
    態度良好及被害人因犯罪所受損害等一切情狀，量處如主文所示之刑，併諭知易
    科罰金折算標準，資為懲儆。
三、中華民國刑法第四十一條業經立法院於九十年一月四日修正，總統於同月十日公
    布，自該月十二日起施行，雖被告所犯之加重竊盜罪為最重本刑五年以下有期徒
    刑之罪，依其行為時即修正前刑法第四十一條之規定，所宣告之刑不得易科罰金
    ，然因其行為後刑法第四十一條修正為：「犯最重本刑為五年以下有期徒刑以下
    之刑之罪，而受六月以下有期徒刑或拘役之宣告，因身體、教育、職業或家庭之
    關係，執行顯有困難者，得以一元以上三元以下折算一日，易科罰金。但確因不
    執行所宣告之刑，難收矯正之效，或難以維持法秩序者，不在此限。併合處罰之
    數罪，均有前項情形，其應執行之刑逾於六月者，亦同」，與修正前之刑法第四
    十一條相較，顯以修正後之規定對被告較為有利，爰依同法第二條第一項前段適
    用裁判時法律，就被告上開宣告刑，依新修正之刑法第四十一條第一項規定諭知
    易科罰金折算標準，附此敘明。
三、被告刷卡消費偽簽「林雯月」之署押於簽帳單顧客存根聯、銀行存根聯、特約商
    店存根聯三筆共玖枚，雖未扣案，仍應依刑法第二百十九條之規定沒收。
據上論斷，應依刑事訴訟法第二百九十九條第一項前段、第三百條，刑法第五十六條
、第三百二十一條第一項第一款、第三百三十九條第一項、第二項、第二百十六條、
第二百十條、第五十五條、第二百十九條、第四十一條第一項、第二條第一項前段，
罰金罰鍰提高標準條例第一條前段、第二條，判決如主文。
中      華      民      國    九十      年      三     月      三十     日
                                臺灣高雄地方法院刑事第二庭
                                      法  官  廖  建  瑜
右正本證明與原本無異。
如不服本判決，應於判決送達後十日內，向本院提出上訴狀。
                                      書記官  歐  文  政
中    華    民    國      九十      年      四      月      三      日
附錄本判決論罪法條：
刑法第二百十條：
  偽造、變造私文書，足以生損害於公眾或他人者，處五年以下有期徒刑。
刑法第二百十六條：
  行使第二百十條至第二百十五條之文書者，依偽造、變造文書或登載不實事項或使
  登載不實事項之規定處斷。
刑法第三百三十九條第一項、第二項：
  意圖為自己或第三人不法之所有，以詐術使人將本人或第三人之物交付者，處五年
  以下有期徒刑、拘役或科或併科一千元以下罰金。
  以前項方法得財產上不法之利益或使第三人得之者，亦同。
刑法第三百二十一條
  犯竊盜罪而有左列情形之一者，處六月以上五年以下有期徒刑：
一  於夜間侵入住宅或有人居住之建築物、船艦，或隱匿其內而犯之者。
二  毀越門扇、牆垣或其他安全設備而犯之者。
三  攜帶兇器而犯之者。
四  結夥三人以上而犯之者。
五  乘火災、水災或其他災害之際而犯之者。
六  在車站或埠頭而犯之者。
前項之未遂罰之。
附表：被告於簽帳單上偽造林雯月簽名刷卡購物消費明細表
┌───┬─────────┬─────────┬──────┬────┐
│  編號│  簽帳日期、時間  │簽帳金額（新台幣）│商店名稱    │地點    │
├───┼─────────┼─────────┼──────┼────┤
│  一  │八十九年七月二十日│一萬元            │新世紀泡沫紅│如事實欄│
│      │上午二時十四分許  │                  │茶坊        │        │
│      │                  │                  │            │        │
│      │                  │                  │            │        │
├───┼─────────┼─────────┼──────┼────┤
│  二  │八十九年七月二十日│九千七百元        │金色豪門ＫＴ│如事實欄│
│      │上午三時五十三分  │                  │Ｖ          │        │
│      │                  │                  │            │        │
├───┼─────────┼─────────┼──────┼────┤
│  三  │八十九年七月二十日│三萬元            │香閣美容坊  │如事實欄│
│      │上午五時四十七分  │                  │            │        │
│      │                  │                  │            │        │
└───┴─────────┴─────────┴──────┴────┘


司法院資訊處製作；財團法人民間司法改革基金會備份。
